【裁判字號】    89,易,603
【裁判日期】    890523
【裁判案由】    違反商標法
【裁判全文】
臺灣桃園地方法院刑事判決                          八十九年度易字第六三號
    公  訴  人  臺灣桃園地方法院檢察署檢察官
    被      告  乙○○
右列被告因違反商標法案件，經檢察官提起公訴（八十八年度偵字第一二五二七號、
第一四三五二號），本院判決如左：
    主      文
乙○○連續行使偽造私文書，足以生損害於他人，處有期徒刑陸月，緩刑肆年。
扣案仿冒之男士休閒服肆拾伍件、以「株式會社」名義偽造之吊牌拾陸塊均
沒收。
    事      實
一、乙○○係址設桃園縣桃園市○○路九十九號「大洲男飾名店」之負責人，明知甲
    ○○（業經台灣板橋地方法院另案判決有罪）所自行加工及販售，其上暨所懸掛
    假冒「株式會社」名義製作之吊牌、材質及品質說明書上標示有如附表
    所示商標圖樣之男士休閒服，係屬意圖欺騙他人而於同一商品本身及其說明書等
    文件，使用並附加相同於他人註冊商標圖樣及就原產國虛偽標記為「日本製」之
    仿冒品（各該商標圖樣均經向我國經濟部中央標準局註冊登記，專用權人均為日
    商東洋紡績股份有限公司，其註冊證號數、專用期間及指定使用之商品，均詳如
    附表所示），竟仍基於概括犯意，自民國八十八年四月七日起，以每件新台幣（
    下同）七百五十元至九百元不等之價格，陸續向之批入總數達一百三十七件之各
    式男性休閒服，再以有領休閒服每件一千五百元，二件二千五百元，圓領衫則為
    每件八百元至一千五百元不等之價格，在上址「大洲男飾名店」，連續轉售予不
    特定顧客從中牟利，計先後已販售各式男性休閒服九十二件。於每次銷售之際，
    且將衣服上所懸掛假冒「株式會社」名義製作之吊牌、材質及品質說明
    書等文件，一併持交顧客而行使之，均足生損害於「株式會社」。迨八
    十八年六月十日上午十時五十分許在上址為警查獲，當場扣得尚未售出之仿冒男
    士休閒服四十五件，其所有假冒「株式會社」名義製作之吊牌十六塊、
    送貨單七紙及寄貨單一紙。
二、案經被害人「日商東洋紡績股份有限公司」告訴暨內政部警政署國道公路警察局
    報請台灣板橋地方法院檢察署檢察官呈經台灣高等法院檢察署檢察長核轉台灣桃
    園地方法院檢察署檢察官偵查起訴。
    理    由
一、訊據被告乙○○，坦承其為上址「大洲男飾名店」之負責人，係向甲○○批入使
    用如附表所示商標圖樣之各式男性休閒服，並以有領休閒服每件一千五百元，二
    件二千五元，圓領衫則為每件八百元至一千五百元不等之價格，轉售予不特定顧
    客，所購入轉售之各式休閒服上均已懸掛有吊牌、材質及品質說明書等情不諱，
    另被告販賣之該品牌服飾均係甲○○自行代工縫製為成品後再批售予被告，批售
    時，其上均已懸掛吊牌、材質及品質說明書等節，亦據甲○○於警訊、偵查及本
    院審理時供承甚明（見偵字第一四八五０號卷第四頁反面、第三二頁反面、第三
    三頁，偵字第一二五二七號卷第二七頁，本院審判筆錄），渠二人此部分所承，
    互核相符。至如附表所示之商標圖樣均經向我國經濟部中央標準局註冊登記，指
    定使用於衣服等商品，專用權人為「日商東洋紡績股份有限公司」，均仍在專用
    期間等情，復有商標註冊證影本三紙在卷可憑。此外，並有如事實欄所載之物扣
    可稽，扣案之休閒服經證人即該品牌服飾台灣區代理商「滿心企業股份有限公司
    」經理蔡士杰於本院審理時當庭鑑定結果，認確屬仿冒品無疑。再經本院當庭勘
    驗結果，扣案之吊牌暨休閒服上懸掛之材質及品質說明書均有附加如附表所示之
    商標圖樣，且均係以該品牌服飾日本總經銷商「株式會社」之名義所製
    作，其中吊牌及材質說明書上就「原產國」部分，則均標記為「日本製」，此各
    情並經載明審判筆錄可循。如前述，被告銷售之休閒服既為甲○○代工縫製而成
    ，則其原產國當然係「台灣」，因之，其吊牌及材質說明書標示為「日本製」，
    顯屬就商品之原產國為虛偽之標記，再者，該服飾既為甲○○自行加工販售之仿
    冒品，即與日本總經銷商「株式會社」毫無瓜葛牽涉，該公司自亦無由
    提供或授權甲○○製作使用該公司名義之吊牌、說明書，職是，其上懸掛以「株
    式會社」之名所出具之各項吊牌及說明書，要屬假冒該公司名義所偽作
    而成者之情，至為彰明。次查，甲○○於推銷時曾向被告表明該服飾為其代工縫
    製而成，且被告亦知此事，此分據甲○○於本院審理時及被告於偵查中承明（見
    偵字第一四八五０號卷第三二頁反面）。又查，使用如附表所示商標圖樣之該品
    牌服飾，其批發價每件高達三千餘元至四千餘元不等，此有卷存「滿心企業股份
    有限公司」提供之銷貨單影本一紙、發票影本二紙及專櫃銷貨對帳單影本四紙足
    佐，顯然係屬高單價之商品。查被告經營男士服飾店已有八、九年之久，此據被
    告於本院審理時承明，衡情，其對各品牌男飾之應有行情、市場定位及合法製售
    、經銷之廠商，自當知之甚稔，如數家珍，惟其竟以如後所述之顯不相當價格，
    即每件七百五十元至九百元之價格購入並以每件區區八百元至一千五百不等之價
    格出售，其進、銷之價格如此低廉，要與正品為價昂且精緻商品之市場形象顯然
    未可相提並論，抑有進者，其又明知所批購者係甲○○自行製售之商品，並非來
    自該品牌台灣地區之經銷商「滿心企業股份有限公司」，稽此二情，若謂其不知
    所購入者均屬甲○○自製之仿冒品，孰能置信？再查，甲○○於偵查中承明：（
    向乙○○推銷時）有拿衣服給他（指乙○○）看，讓他挑選等語（見偵字第一二
    五二七號卷第二七頁），且被告於偵查中亦供稱：甲○○在作代工廠，有送樣品
    給我看，我覺得樣子不錯就向甲○○批來賣：：：宋至我店內推銷：：：他拿樣
    本讓我挑選等語（見偵字第一四八五０號卷第三二頁反面，偵字第一二五二七號
    卷第十一頁反面），顯見被告於決定向甲○○批購服飾之前，曾經過一番挑選。
    由是，既經事先挑選，惟一般挑選之過程又不外乎詳為檢視、查看服飾之式樣、
    材質、裁剪及縫製作工之精細度、商品標示暨材質、品質說明等項，職是，被告
    對該服飾上所懸掛之吊牌、材質及品質說明書均係以「株式會社」之名
    義所製作，抑且，該吊牌及材質說明書均標示有「日本製」字樣等各情，核無不
    知未識之理。茲如前述，被告既知所批購之服飾係甲○○自行製售之仿冒品，則
    其當知該服飾之產地並非「日本」，且其來源與該品牌服飾之日本總經銷商「株
    式會社」並無任何牽扯關連，亦不可能得有該公司名義使用之授權，準
    此，其於經檢視、查看後並決意批購時，就該服飾上懸掛之吊牌及材質說明書均
    載明「日本製」，係屬就商品之原產國為虛偽之標記，且使用日商「株式會社
    」之名所出具之各項吊牌及說明書，均係假冒該公司名義所偽作而成之文
    書，均已瞭然於胸之情，毋庸置疑。其辯稱均不知云云，核屬卸責之詞，不足採
    信。查被告於銷售仿冒品之同時，既將其上所懸掛冒名「株式會社」所
    偽作之吊牌、材質及品質說明書等文件，一併持交顧客而行使之，將使顧客誤認
    該公司亦有經銷仿冒品，因而足生損害於該公司之商譽，事屬當然。末查，被告
    係自八十八年四月七日起，以每件七百五十元至九百元不等之價格，陸續向甲○
    ○批入總數達一百三十七件之各式男性休閒服等節，有前述扣案之七紙送貨單所
    載可憑。被告於本院調查時稱每件購入價格為五百元至八百元云云，顯係誤記，
    其此部分所承並非可採。又被告所購入各式服飾之總數既為一百三十七件，惟其
    為警查獲時僅扣得休閒服四十五件，從而於此期間內，被告已先後販售各式男性
    休閒服達九十二件之情，堪可認定。綜述，本件事證已明，被告犯行洵堪認定，
    應依法論科。
二、被告販賣仿冒服飾部分，係犯商標法第六十三條之販賣仿冒商標商品罪。另其明
    知該服飾係就原產國為虛偽標記之商品而仍予販賣部分，核犯刑法第二百五十四
    條第二項、第一項之販賣為虛偽標記商品罪。至其於每次銷售之際，並將衣服上
    所懸掛假冒「株式會社」名義偽作之吊牌、材質及品質說明書等文件，
    一併持交顧客而行使之，足生損害於該公司部分，則犯刑法第二百十六條、第二
    百十條之行使偽造私文書罪。其每次均同時行使以「株式會社」名義偽
    作之數種文書，係基於單一犯意為之，且僅侵害以該公司名義所製作文書之公共
  信用性此單一社會法益，自僅構成單純一罪。前開三罪，被告先後各有多次犯行
    ，均時間緊接，構成要件相同，顯均係基於概括犯意反覆為之，均應依連續犯之
    規定以一罪論，並依法加重其刑。又其所犯右述三罪，係以一行為同時同地為之
    ，應依想像競合犯之規定，從一重以行使偽造私文書罪處斷。被告所犯販賣為虛
    偽標記商品及行使偽造私文書部分，雖未經公訴人起訴，惟此與公訴人已起訴且
    經本院論罪之販賣仿冒商標商品部分，既有想像競合犯裁判上一罪之關係，為起
    訴效力所及，本院自得併予審判。爰審酌被告犯罪動機、目的、販賣仿冒品之數
    量、可牟取不法利益之多寡、行使偽造私文書之種類、犯行所生危害及犯後態度
    等一切情狀，量處如主文所示之刑。末查，被告前未曾受有期徒刑以上刑之宣告
    ，有台灣高等法院被告全國前案紀錄表一份存卷可參。其素行尚佳，僅因貪圖小
    利，一時失慮致罹刑章，受本次罪刑之科處，已足收警惕懲儆之效，信無再犯之
    虞，本院因認對其宣告之刑以暫不執行為適當，爰併諭知緩刑四年，以勵自新。
三、扣案仿冒之男士休閒服四十五件，應依商標法第六十四條規定，宣告沒收。衣服
    既已沒收，當然兼括其上所懸掛之偽造吊牌及各項說明書，此部分自毋庸再重複
    諭知沒收。另扣案之以「株式會社」名義偽造之吊牌十六塊，係供被告
    犯罪所用之物，又該吊牌係客人選購衣服後復將之留置於上址服飾店內，此據被
    告於本院審理時供明，顯有歸還被告之意，自堪認仍屬被告所有，爰依刑法第三
    十八條第一項第二款之規定，諭知沒收。至扣案之送貨單七紙、寄貨單一紙，均
    非供被告犯本件各罪所用或所得之物，又非違禁物，自不得宣告沒收。
據上論斷，應依刑事訴訟法第二百九十九條第一項前段，商標法第六十三條、第六十
四條，刑法第十一條、第五十六條、第二百十條、第二百十六條、第二百五十四條第
一項、第二項、第五十五條、第七十四條第一款、第三十八條第一項第二款，罰金罰
鍰提高標準條例第一條前段，判決如主文。
本案經檢察官張尹敏到庭執行職務。
中      華      民      國    八十九    年      五      月    二十三    日
                              台灣桃園地方法院刑事第三庭
                                  法  官  蔡榮澤
右正本證明與原本無異。
如不服本判決，應於判決送達後十日內向本院提出上訴狀( 應附繕本 )，上訴於
臺灣高等法院。
                            書記官   劉德壽
中        華        民        國   八十九   年   六   月    五    日
附論罪科刑依據之法條：
商標法
第六十二條
意圖欺騙他人，有左列情事之一者，處三年以下有期徒刑、拘役或科或併科新台幣二
十萬元以下罰金：
  一  於同一或類似商品，使用相同或近似於他人註冊商標之圖樣者。
  二  於有關同一商品或類似商品之廣告、標帖、說明書、價目表或其他文書，附加
      相同或近似於他人註冊商標圖樣而陳列或散布者。
六十三條
明知為前條商品而販賣、意圖販賣而陳列、輸出或輸入者，處一年以下有期徒刑、拘
役或科或併科新台幣五萬元以下罰金。
刑法
第二百十條
偽造、變造私文書，足以生損害於公眾或他人者，處五年以下有期徒刑。
刑法第二百十六條
行使第二百十條至第二百十五條之文書者，依偽造、變造文書或登載不實事項或使登
載不實事項之規定處斷。
第二百五十五條
意圖欺騙他人，而就商品之原產國或品質為虛偽之標記或其他表示者，處一年以下有
期徒刑、拘役或一千以下罰金。
明知為前項商品而販賣或意圖販賣而陳列，或自外國輸入者，亦同。
附表：
編號  商標圖樣  註冊證號數      專用期間 指定使用之商品
  0            000000  迄九十年三月    衣服
                              三十一日
  0            000000  迄九十一年一    衣服
                              月三十一日
  三            七二九四七    迄九十一年八    男用內衣及睡衣、針織衣服、
                              月三十一日      運動服及便服


司法院資訊處製作；財團法人民間司法改革基金會備份。
